臺灣高等法院高雄分院民事判決　　　　100年度上易字第234號
上　訴　人　戴玉莉
訴訟代理人　顏福松律師
上　訴　人　宋文芳
被上訴人　　國泰人壽保險股份有限公司
法定代理人　熊明河
訴訟代理人　洪緯倫
上列當事人間請求清償借款事件，上訴人對於中華民國100 年6
月27日臺灣高雄地方法院100 年度訴字第177 號第一審判決提起
上訴，本院於100 年11月23日言詞辯論終結，判決如下：
    主  文
原判決關於命上訴人連帶給付被上訴人之利息、違約金超過如附
表利息欄、違約金欄所示部分及訴訟費用之裁判均廢棄。
上開廢棄部分，被上訴人在第一審之訴駁回。
其餘上訴駁回。
第一、二審訴訟費用由上訴人連帶負擔。
    事 實 及 理 由
一、被上訴人起訴主張：上訴人戴玉莉（原名宋戴玉利）以上訴
    人宋文芳為連帶保證人，並提供其所有坐落高雄市○○區○
    ○段567 地號土地及其地上建物即門牌號碼高雄市○○區○
    ○路395 巷45號房屋（下合稱系爭房地），設定抵押權予被
    上訴人，作為借款之擔保，於民國82年11月19日、91年4 月
    24日分別向被上訴人借款新台幣（下同)438萬元、80萬元（
    以下合稱系爭借款），年息9/100 機動調整，若有遲延清償
    者則全部借款視為到期，且自逾期之日起6 個月以內者，另
    按原定利率10/100，逾期6 個月以上者另按原訂利率20/100
    加付違約金。詎上訴人戴玉莉自96年11月19日即未依約清償
    ，經被上訴人聲請由原法院以99年度司執字第28665 號拍賣
    抵押物強制執行事件拍賣系爭房地後，仍有135 萬7326元〔
    即附表編號1 本金549584元＋編號2 本金689358元＋編號3
    本金689358元部分迄至99年10月26日止之利息、違約金1183
    84元（即利息100967元＋違約金17417 元＝118384元）＝00
    00000 元〕未獲清償。爰依消費借貸、連帶保證之法律關係
    ，提起本件訴訟。聲明求為判決：(一)上訴人應連帶給付被上
    訴人135 萬7326元，及自99年10月27日起至清償日止，按週
    年利率6.19/100計算之利息，暨按上開利率20/100計算之違
    約金。(二)訴訟費用由上訴人連帶負擔。
二、上訴人則以：上訴人戴玉莉原為被上訴人之員工。上訴人宋
    文芳固有為系爭借款之連帶保證人。惟被上訴人於93年1 月
    至11月間，未經上訴人戴玉莉之同意即自伊國泰世華銀行00
    0000000000號帳戶內擅自扣款。又上訴人戴玉莉在國泰世華
    銀行之信用卡預借現金，經上訴人事後查察，發現自93年7
    月8 日至94年11月14日共貸借154 萬元，但實際上，上訴人
    戴玉莉僅預借33萬5000元，差額共120 萬5000元；又上訴人
    戴玉莉存放於國泰世華銀行000000000000號帳戶之金錢，於
    97年4 月29日被國泰世華銀行無端扣款24萬5422元；又被上
    訴人之業務主任林國禎利用職務上機會，於91年5 月7 日盜
    取上訴人戴玉莉之支票印鑑，蓋在國泰世華銀行之取款條，
    領取上訴人戴玉莉在國泰世華銀行鳳山分行0000000000000
    帳戶內之存款，共6 次，合計盜領59萬6887元，以上共計20
    4 萬7309元，被上訴人公司應就此款項對上訴人戴玉莉負賠
    償責任，上訴人就其中135 萬7326元部分主張抵銷。被上訴
    人就本件之請求，實無理由等語，資為抗辯。並答辯聲明：
    (一)被上訴人之訴駁回。(二)訴訟費用由被上訴人負擔。
三、本件原審對於被上訴人之請求，判決：(一)上訴人應連帶給付
    被上訴人135 萬7326元及自99年10月27日起至清償日止，按
    週年利率6.19/100計算之利息，暨按上開利率20/100計算之
    違約金。(二)訴訟費用由上訴人連帶負擔。上訴人聲明不服，
    上訴聲明求為判決：(一)原判決廢棄。(二)被上訴人在第一審之
    訴駁回。(三)第一、二審訴訟費用由被上訴人負擔。被上訴人
    則答辯聲明：(一)上訴駁回。(二)第二審訴訟費用由上訴人連帶
    負擔。
四、兩造不爭執之事項如下，並有國泰世華銀行鳳山分行100 年
    5 月10日函、系爭借款繳息記錄查詢表、保單明細查詢作業
    表、原法院民事執行處99年度司執字第28665 號強制執行金
    額計算書分配表各1份附卷可稽，堪予採信：
  (一)上訴人戴玉莉以上訴人宋文芳為連帶保證人，並提供其所有
    之系爭房地設定抵押權予被上訴人，作為借款之擔保。
  (二)上訴人戴玉莉於82年11月19日、91年4 月24日分別向被上訴
    人借款438 萬元、80萬元，年息9/100 機動調整，若有遲延
    清償者，則全部借款視為到期，且自逾期之日起6 個月以內
    者，另按原定利率10/100，逾期6 個月以上者，另按原定利
    率20/100加付違約金。
  (三)上訴人戴玉莉僅繳納本息至96年11月19日，依約其借款視為
    全部到期，經被上訴人聲請由原法院以99年度司執字第2866
    5 號拍賣抵押物強制執行事件，拍賣系爭房地後，仍有135
    萬7326元〔即附表編號1 本金549584元＋編號2 本金689358
    元＋編號3 本金689358元部分迄至99年10月26日止之利息、
    違約金118384元（即利息100967元＋違約金17417 元＝1183
    84元）＝0000000 元〕未獲清償。
五、兩造爭執之事項為：被上訴人依據消費借貸及連帶保證法律
    關係，請求上訴人給付135 萬7326元，及自99年10月27日起
    至清償日止，按週年利率6.19/100計算之利息，暨按上開利
    率20/100計算之違約金，有無理由？
  (一)被上訴人主張前揭事實，業據其提出擔保放款借據、約定書
    、貸款利率查詢表、繳息記錄查詢表、原法院民事執行處99
    年度司執字第28665 號強制執行金額計算書分配表附卷足憑
    ，並為上訴人所不爭執，自堪信為真實。
  (二)上訴人雖抗辯被上訴人於93年1 月至同年11月間，未經上訴
    人戴玉莉之同意，即自其國泰世華銀行000000000000號帳戶
    內擅自扣款，系爭借款已清償完畢云云。然查，上訴人所稱
    自93年1 月至同年11月間，被上訴人擅自扣款之交易共27筆
    ，均係提領現金或信用卡扣款之交易等情，有國泰世華銀行
    鳳山分行100 年5 月10日國世鳳山字第1000000305號函在卷
    足憑（見原審卷第136 頁）。則上開27筆交易記錄自非係被
    上訴人扣款轉帳之交易記錄，應無疑義。參以上訴人戴玉莉
    於前揭強制執行程序迄未提起異議之訴，主張其已清償完畢
    ，亦未於本院提出已清償系爭借款之證明，以供查核等事實
    。是上訴人所辯應無足採。
  (三)按二人互負債務，而其給付種類相同，並均屆清償期者，各
    得以其債務，與他方之債務，互為抵銷。但依債之性質不能
    抵銷或依當事人之特約不得抵銷者，不在此限。民法第334
    條第1 項定有明文。上訴人固另以上訴人戴玉莉在國泰世華
    銀行之信用卡預借現金，發現自93年7 月8 日至94年11月14
    日共貸借154 萬元，但實際上僅預借33萬5000元，差額共12
    0 萬5000元。又上訴人戴玉莉存放於國泰世華銀行00000000
    0000號帳戶之金錢，於97年4 月29日被國泰世華銀行無端扣
    款24萬5422元；又被上訴人之業務主任林國禎利用職務上機
    會，於91年5 月7 日盜取上訴人戴玉莉之支票印鑑，蓋在國
    泰世華銀行之取款條，領取上訴人戴玉莉在國泰世華銀行鳳
    山分行0000000000000 號帳戶內之存款共6 次，合計盜領59
    萬6887元。以上共計204 萬7309元，上訴人就其中135 萬73
    26元部分主張抵銷云云。然查上訴人就此部分之主張，迄未
    能舉證證明。況國泰世華銀行與被上訴人係屬兩個不同之法
    人，而於法令限制內，各有享受權利、負擔義務之能力。民
    法第26條前段規定綦詳，是縱認國泰世華銀行對上訴人戴玉
    莉負有債務，則上訴人以之與其對被上訴人所負債務主張抵
    銷，即有未合，不應准許。至於訴外人林國禎是否有盜用上
    訴人戴玉莉之支票印鑑，蓋於取款條上，盜領上訴人戴玉莉
    之存款，核屬林國禎與上訴人戴玉莉間是否成立侵權行為損
    害賠償之法律關係，縱認林國禎有上訴人所指稱之侵權行為
    ，亦與被上訴人無涉。尤難認被上訴人對於上訴人負有債務
    ，且已屆清償期。是上訴人抗辯將林國禎盜領之款項抵銷系
    爭欠款債務，亦屬無據，不足採信。
  (四)綜上，被上訴人請求上訴人戴玉莉及連帶保證人即上訴人宋
    文芳連帶給付135 萬7326元及如附表所示之利息及違約金，
    即屬有據，應予准許。又依原法院民事執行處99年度司執字
    第28665 號強制執行金額計算書分配表及各貸款利率查詢表
    （見原審卷第12頁、第77頁、第65頁）所載，未清償本金54
    萬9584元部分之年利率為6.19/100，另未清償本金68萬9358
    元部分之年利率為6/100 ，是被上訴人請求此本金68萬9358
    元部分之利息、違約金，於逾6/100 計算之部分為無理由，
    不應准許。又利息不得滾入原本再生利息。民法第207 條第
    1 項前段規定綦詳，而本件違約金既係依此部分利息20/100
    計付，則此違約金亦不得滾入原本再生利息，事至明顯。是
    被上訴人請求就上開135 萬7326元中之11萬8384元（即本金
    689358元部分之利息100967元＋違約金17417 元＝118384元
    ）部分，再予加計利息及依年利率6.19/100之20/100計付之
    違約金，即屬無理由，均不應准許。
六、綜上所述，被上訴人依消費借貸及連帶保證之法律關係，請
    求上訴人連帶給付135 萬7326元及如附表利息欄、違約金欄
    所示之利息及違約金，為有理由，應予准許。原審就此部分
    為被上訴人勝訴之判決，經核尚無不合。上訴意旨指摘原判
    決此部分不當，求予廢棄改判，為無理由，應予駁回。又被
    上訴人就逾附表利息欄、違約金欄所示利息、違約金之請求
    ，為無理由，不應准許，乃原審疏未詳查，就此部分同為被
    上訴人勝訴之判決，尚有違誤。上訴意旨指摘原判決此部分
    不當，求予廢棄改判，為有理由，爰由本院將原判決此部分
    廢棄，並改判如主文第二項所示。
七、本件事證已臻明確，兩造其餘攻擊防禦方法，核與判決之結
    果無影響，爰不一一論述。
八、據上論結，本件上訴為一部有理由，一部無理由，依民事訴
    訟法第450 條、第449 條第1 項、第79條、第85條第2 項，
    判決如主文。
中    華    民    國  100     年    11    月    30    日
                              民事第三庭
                                  審判長法官  張國彬
                                  法      官  鄭月霞
                                  法      官  吳登輝
以上正本證明與原本無異。
本件不得上訴。
中    華    民    國   100    年    12    月    1     日
                                  書  記  官  廖素珍
臺灣高等法院高雄分院100年度上易字第234號附表：
┌──┬───────────────────┬───────────┬──────┐
│編號│    債權種類及金額（單位：新臺幣）    │    利         息     │  違 約 金  │
├──┼────────┬──────────┼───────────┼──────┤
│ 1  │    本  金      │     549584元       │自99年10月27日起至清償│按左列利息之│
│    │                │                    │日止，按年息6.19/100計│20/100計算  │
│    │                │                    │算                    │            │
├──┼────────┼──────────┼───────────┼──────┤
│ 2  │    本  金      │     689358元       │自99年10月27日起至清償│按左列利息之│
│    │                │                    │日止，按年息6/100計算 │20/100計算  │
├──┼────────┼──────────┼───────────┼──────┤
│ 3  │本金689358元部分│     118384元       │無                    │無          │
│    │迄至99年10月26日│（即利息100967元＋違│                      │            │
│    │止之利息、違約金│約金17417 元＝118384│                      │            │
│    │                │元）                │                      │            │
├──┴────────┼──────────┼───────────┴──────┤
│   合         計      │0000000 元          │                                    │
└───────────┴──────────┴──────────────────┘